臺灣桃園地方法院民事裁定
111年度監宣字第331號
聲  請  人  林淑玲  
相  對  人  朱高秀美

關  係  人  林發水  
上列當事人間請求監護宣告事件，本院裁定如下：
    主      文
宣告朱高秀美（女，民國00年00月00日生，身分證統一編號：Z0
00000000號）為受監護宣告之人。
選定林淑玲（女，民國00年0月0日生，身分證統一編號：Z00000
0000號）為受監護宣告之人朱高秀美之監護人。
指定林發水（男，民國00年0月00日生，身分證統一編號：Z0000
00000號）為會同開具財產清冊之人。
聲請程序費用由受監護宣告之人朱高秀美負擔。　　　　
    理      由
一、聲請意旨略以：聲請人林淑玲係相對人朱高秀美之長女，關
    係人林發水為相對人之次子。相對人因重度失智，致不能為
    意思表示或受意思表示，或不能辨識其意思表示之效果，已
    達受監護宣告之程度，爰依民法第14條、第1110條、第1111
    條及家事事件法第164條之規定，請求裁定相對人為受監護
    宣告人，並選定聲請人為相對人之監護人，及指定關係人為
    會同開具財產清冊之人等語。
二、對於因精神障礙或其他心智缺陷，致不能為意思表示或受意
    思表示，或不能辨識其意思表示之效果者，法院得因本人、
    配偶、四親等內之親屬、最近一年有同居事實之其他親屬、
    檢察官、主管機關或社會福利機構之聲請，為監護之宣告，
    民法第14條第1項定有明文。次按受監護宣告之人應置監護
    人；法院為監護之宣告時，應依職權就配偶、四親等內之親
    屬、最近一年有同居事實之其他親屬、主管機關、社會福利
    機構或其他適當之人選定一人或數人為監護人，並同時指定
    會同開具財產清冊之人；法院為前項選定及指定前，得命主
    管機關或社會福利機構進行訪視，提出調查報告及建議；監
    護之聲請人或利害關係人亦得提出相關資料或證據，供法院
    斟酌，同法第1110條、第1111條亦有明文規定。復按法院選
    定監護人時，應依受監護宣告之人之最佳利益，優先考量受
    監護宣告之人之意見，審酌一切情狀，並注意下列事項：㈠
    受監護宣告之人之身心狀態與生活及財產狀況。㈡受監護宣
    告之人與其配偶、子女或其他共同生活之人間之情感狀況。
    ㈢監護人之職業、經歷、意見及其與受監護宣告之人之利害
    關係。㈣法人為監護人時，其事業之種類與內容，法人及其
    代表人與受監護宣告之人之利害關係，同法第1111條之1亦
    規定甚明。
三、經查，聲請人主張之上開事實，業據提出兩造戶籍謄本、親
    屬系統表、中華民國身心障礙證明影本、全民健康保險證明
    卡影本、同意書、衛生福利部桃園療養院診斷證明書等件為
    證。嗣經本院前往聯新國際醫院勘驗相對人之精神狀況，並
    於鑑定人陳修弘醫師面前點呼相對人年籍等資料，相對人可
    回答自己名字叫秀美，可回答聲請人叫阿玲，問朱志浩為何
    人，相對人未達，無法回答今日為何日、現於何處及現任總
    統為何人。另據聲請人在場表示：相對人有躁鬱症及思覺失
    調症，無法自理生活，現於機構養護。因聲請人之女死亡，
    需幫相對人辦理拋棄繼承以免債主找上相對人，故為本件聲
    請等語，此有本院111年9月2日訊問筆錄可參。復經鑑定人
    陳修弘醫師對相對人實施精神鑑定後，其鑑定結果略以：㈠
    家庭狀況及疾病史：個案曾有兩段婚姻，第一段婚姻離婚，
    共育有二子二女，次女送養，第二段婚姻案夫已逝，育有一
    子。約5至6年前開始個案被安置在南亞護理之家，剛入住時
    表達能力尚可，近1至2年表達能力明顯變差。目前過去的事
    情也記不太清楚，可認得常見家屬，無法處理個人事務，可
    用湯匙吃飯（掉滿地），洗澡、洗頭、穿衣及加減衣物都需
    他人完全協助，大小便失禁（包尿布）。家屬較確定個案自
    10年前開始出現躁鬱症狀合併幻聽等精神症狀，故曾多次在
    衛生福利部桃園醫院住院治療，長期服用精神科藥物至今，
    目前領有情感性思覺失調症（雙向型）的身心障礙手冊【重
    度：F25.0（12）】。㈡身體檢查：鑑定時脈博數為每分鐘80
    次，呼吸數為每分鐘16次，身體狀況尚稱良好，身體理學檢
    查無具精神病理意義之特殊發現。㈢神經學檢查：無特殊具
    精神病態意義之異常發現。㈣心理衡鑑：短式智能狀態檢查
    （MMSE）與臨床失智症評分量表（CDR）：MMSE以接受教育
    程度2-10年及79歲以下之切截分數為參考標準（切截分數=2
    4/25），個案得分為2分，表示目前已有明顯之認知功能障
    礙存在，且已影響到日常生活功能（補充：個案認為現為冬
    天，當天在長庚醫院，將右手認為左手，可正確書寫姓名，
    大多數題目搖頭示意不知道）。CDR結果評定為3（重度失智
    ），個案在各領域中皆有重度受損表現，嚴重記憶喪失，只
    有片段記憶，頂多認得案子女，無法判斷或解決問題，無顯
    著功能，自我照顧需專人協助。㈤精神狀態檢查：個案外表
    略顯病態，坐輪椅，精神尚可，情緒平穩。有眼神接觸，態
    度配合，動機高（問問題時會主動靠近聆聽），不知道的會
    搖手示意，構音不清晰。個案可正確回答自己及子女姓名、
    子女數、讀6年書、講出曾做過的兩個工作。個案不知道自
    己出生年月日、ID、年紀、以前住家地址。個案知道當天坐
    車來（但不知道坐計程車）。㈥鑑定結果：據病歷記載、家
    屬陳述、鑑定當日訪談及心理衡鑑之綜合判斷，個案目前在
    整體認知功能上呈現顯著的受損，MMSE為2分（切截分數為2
    4/25）、CDR為3（重度失智），致不能為意思表示或受意思
    表示，或不能辨識其意思表示效果等語，此有該院111年9月
    21日聯新醫字第2022090103號函所附之精神鑑定報告書1件
    在卷可稽。是本院審酌相對人精神障礙狀態及心智缺陷之程
    度等情，並參諸上揭精神鑑定報告書之意見，認相對人業因
    思覺失調症、重度失智之心智缺陷，致不能為意思表示或受
    意思表示，亦不能辨識其意思表示之效果，符合受監護宣告
    之要件，是本件聲請為有理由，應予准許，爰依法宣告相對
    人為受監護宣告之人。
四、本院依職權囑託桃園市社會工作師公會進行訪視，其訪視後
    所提出之訪視內容及建議略以：本案之聲請人為相對人的長
    女，朱志浩為相對人的三子，相對人現於南雅護理之家接受
    機構式照顧，機構人員為相對人生活起居之主要照顧者，相
    關行政事務、就醫與受照顧安排、財物保管均由聲請人主責
    ，每月安置費用扣除身心障礙者日間照顧及住宿式照顧費用
    補助後之自負額與尿布費用，由相對人遺屬半俸支付；經訪
    視，聲請人具擔任監護人意願，朱志浩具擔任會同開具財產
    清冊之人意願，相對人長子林發財及相對人次子林發水均以
    書面表示知曉且同意此案。另因朱志浩已受法院裁定受輔助
    宣告，故聲請人陳述，如法院認為朱志浩不宜擔任本案會同
    開具財產清冊之人，聲請人將選(指)任相對人次子林發水擔
    任之。綜合評估相對人的受照顧狀況及聲請人與關係人的陳
    述，未見明顯不適任之消極原因，仍請鈞院以相對人最佳利
    益為考量，並參酌相關事證後，予以綜合裁量之等語，此有
    該公會111年6月20日桃林字第111432號函所附桃園市政府社
    會工作科監護（輔助）宣告調查訪視報告在卷可稽。另本院
    囑請新北市政府社會局訪視聲請人後，建議略以：1.監護人
    /輔助人選評估:社工從聲請人的訪談中知悉，相對人過往的
    事務主要由相對人之配偶處理，而相對人之配偶在97年10月
    18日過世後，轉由聲請人接手並全權協助處理相對人的事務
    ，包括求助桃園市政府社會局協助安置相對人至機構，每月
    負擔安置費差額1萬元，代為照顧和關心相對人之三子朱志
    浩等等，因此聲請人最為了解相對人的狀況，本次因協助相
    對人辦理拋棄繼承事宜請教法院書記官而聲請監護宣告，而
    聲請人也有意願擔任監護人，因此在親屬會議中，手足們推
    舉聲請人擔任監護人。社工與聲請人訪談，能感受到聲請人
    的責任感及對母親和弟弟照顧的承擔，評估聲請人適合擔任
    監護人之情事。2.會同開具財產清冊之人人選評估：社工從
    和聲請人的訪談中知悉，相對人70年離婚後，便對第一段婚
    姻所生之子女不聞不問，直到91年聲請人在案大姊家中巧遇
    相對人、相對人之配偶及相對人之三子後，雙方才重新有了
    互動。但相對人長子及次子對於相對人未盡到照顧義務無法
    原諒，不願與相對人有任何互動，因此於親屬會議中不得已
    請相對人三子擔任會同人，但相對人三子於109年6月由法院
    裁定受輔助宣告，社工提醒聲請人，相對人三子恐不適合擔
    任會同人，聲請人表示如法官評估認為相對人三子不適合擔
    任會同人，其會再去拜託相對人長子及次子協助。相對人三
    子朱志浩居住在桃園市平鎮區，非本轄所管個案，請貴庭參
    照桃園市調查訪視報告。3.關係人或其他機構人員之意見評
    估:相對人現居於桃園市桃園區南雅護理之家，非本轄訪視
    區域，建議貴庭由桃園市社會局或監調訪視單位（桃園市社
    會工作師公會）協助調查訪視。4.本案僅就聲請人訪視狀況
    提供綜合評估供貴庭參考，關於本案請貴庭斟酌相關事證及
    桃園市訪視調查報告後，依相對人之最佳利益予以綜合裁量
    選定監護人及會同人等語，此有該局111年6月22日新北社工
    字第1111154016號函所附成年監護訪視調查評估報告在卷可
    參。本院審酌聲請人為受監護宣告之人即相對人之長女，現
    主責處理相對人個人事務，且聲請人有意願擔任監護人，又
    無不適或不宜擔任監護人之積極、消極原因，堪認如由聲請
    人為相對人之監護人，應能符合相對人之最佳利益，爰依法
    選定聲請人為相對人之監護人。又經本院選定之監護人即聲
    請人，自應依民法第1112條規定，負責照顧及養護相對人之
    身體及妥善為財產管理之職務，附此敘明。
五、關於指定會同開具財產清冊之人部分，聲請人雖聲請指定朱
    志浩為會同開具財產清冊之人，本院參考上開訪視報告，審
    酌朱志浩為受輔助宣告之人，已需聲請人輔助，自不宜擔任
    本件會同開具財產清冊之人，另考量關係人為相對人之次子
    ，實屬至親，認由關係人擔任會同開具財產清冊之人，亦無
    不當，爰依前揭規定，指定關係人為會同開具財產清冊之人
    。又依民法第1113條準用同法第1099條及第1099條之1之規
    定，於監護開始時，監護人即聲請人對於相對人之財產，應
    會同關係人於2個月內開具財產清冊並陳報法院，監護人於
    財產清冊開具完成並陳報法院前，對於相對人之財產，僅得
    為管理上必要之行為，併此敘明。
六、依家事事件法第164條第2項，裁定如主文。
中　　華　　民　　國　　111 　年　　9 　　月　　30　　日
                   家事法庭     法  官　姚重珍
以上正本係照原本作成。
如對本裁定抗告須於裁定送達後10日內向本院提出抗告狀，並繳
納抗告費新臺幣1,000元。
中　　華　　民　　國　　111 　年　　9 　　月　　30　　日
                                書記官　王小萍